【裁判字號】    95,訴,765
【裁判日期】    950619
【裁判案由】    土地重劃
【裁判全文】
臺北高等行政法院裁定
                                     95年度訴字第00765號
原  告  甲○○
被  告  花蓮縣政府
代表人  乙○○
上列當事人間因土地重劃事件，原告不服內政部95年1月2日台內
訴字第0950000934號訴願決定 (案號：0000000000)，提起行政
訴訟。本院裁定如下：
    主  文
原告之訴駁回。
訴訟費用由原告負擔。
    理  由
一、按「訴願之提起，應自行政處分達到或公告期滿之次日起三
    十日內為之。…訴願之提起，以原行政處分機關或受理訴願
    機關收受訴願書之日期為準。」「訴願事件有左列各款情形
    之一者，應為不受理之決定：…二、提起訴願逾法定期間或
    …者。…八、對於非行政處分或其他依法不屬訴願救濟範圍
    內之事項提起訴願者。」分別為訴願法第14條第1項、第3項
    、第77條第2 款、第8 款所明定。又提起訴願，以有行政處
    分之存在為前提要件；所謂行政處分者，係指行政主體，基
    於職權，就具體事件，所為發生公法上法律效果之單方行政
    行為而言，至行政機關所為單純事實之敘述（或事實通知）
    或理由之說明，既不因該項敘述或說明而生何法律上之效果
    者，自非行政處分，人民即不得對之提起訴願，改制前行政
    法院（現為最高行政法院）44年判字第18號、62年裁字第41
    號著有判例。
二、本件原告原有坐落花蓮縣花蓮市○○段369-5地號土地，面
    積115平方公尺，參加被告機關辦理之第2期嘉豐市地重劃，
    重劃後受配有莊敬段381地號土地，面積為85平方公尺，上
    開土地分配結果，經被告機關以69年11月24日府地劃字第
    82260 號公告，公告期間自69年11月25日起至69年12月24日
    止。原告於公告期間內，即69年12月20日，以參加重劃之土
    地係有建物之土地，重劃後土地面積卻減少，請予補足土地
    等為由，提出異議。經被告機關以70年1月3日府地劃字第89
    403號函復：「主旨：台端申請將嘉豐市地重劃區○○○○
    ○段380、381、382號土地，請給於重新補足以利民等之居
    住乙案，經核對重劃資料結果，本筆土地已建鋼筋水泥房屋
    ，後面係空地，台端請求重新補足分配土地事宜，依據土地
    重劃分配有關規定不合，歉難辦理，復請查照。說明：復台
    端69年12月20日申請書。」已就原告上開申請為否准之行政
    處分，嗣原告並未對該重劃公告及上開否准重新分配土地之
    行政處分提起訴願，上開被告機關69年11月24日府地劃字第
    82260號公告所為重劃分配結果之處分，即因公告期滿已告
    確定。其後原告就同一事件復以存證該函向被告陳情，被告
    亦分別以89府劃字第002907號、89府地劃字第13795 號、89
    地劃字第8516號及89年1 月25日89府地劃字第008516號函復
    原告，原告不服該89府地劃字第008516號函，提起訴願，經
    當時之訴願機關台灣省政府以原告系爭函僅係單純的事實敘
    述及理由說明，非屬行政處分為由，駁回訴願，有台灣省政
    府89年6 月28日89府訴一字第125895號訴願決定書影本附卷
    可參，因原告未依限提起行政訴訟而告確定。乃原告復於94
    年5 月間、6 月間向被告就同一事件提出陳情，7 月間再向
    被告機關陳請撤銷上開重劃分配結果，並將重劃後減少之30
    平方公尺土地歸還等由，提出申訴，經被告機關以94年7 月
    26日府地劃字第940 1025050 號函復略以：「…二、有關台
    端申訴書說明1 及3 部分，本府已於94年5 月27日府地劃字
    第0940069364 0號函復說明該花蓮市○○段381 地號係重劃
    區土地，減少的面積係依市地重劃實施辦法等相關規定抵付
    重劃負擔，非本府徵收土地。…四、有關說明4 部分，係花
    蓮縣花蓮地政事務所建物複丈結果台端所有之建物基層面積
    為41.22 平方公尺（使用執照為39.75 平方公尺），騎樓面
    積16.75 平方公尺（使用執照為18.2平方公尺），法定空地
    以使用執照26 .72 平 方公尺計，該建物地面層加計法定空
    地面積依複丈結果或使用執照記載皆於85平方公尺以內，與
    建物基地莊敬段381 地號現登記面積85平方公尺相符，至於
    該基地範圍外與他人糾紛部分，因涉民事爭議，請循司法途
    徑解決。」原告不服，提起訴願。訴願決定機關審酌上開函
    ，係對原告陳情事項，將處理經過答復原告，核其內容，僅
    屬事實之敘述及理由之說明，並非對新事實所為之新處分，
    自非訴願法上所稱之行政處分，訴願人對之提起訴願為不合
    法，而為訴願不受理之決定，於法即無不合。原告對於同一
    事件藉由多次陳情之方式異議，並提起訴願，其目的實係對
    於已確定之重劃分配結果不服，欲申請重新分配。惟依行政
    程序法第128 條之規定，行政處分於法定救濟期間過後，如
    有該條第1 項所列1 至3 款情形方得向行政機關申請撤銷、
    廢止或變更之，且縱有該3 款之情形依同條第2 項之規定，
    自法定救濟期間經過5 年者，亦不得申請，併予敘明。
三、綜前所述，本件原告之訴為不合法，應予駁回。
據上論結，本件原告之訴為不合法，爰依行政訴訟法第107 條第
1 項第10款，裁定如主文。
中    華    民    國    95    年    6     月    19    日
                  第四庭審判長法  官  鄭忠仁
                              法  官  林育如
                              法  官  畢乃俊
上為正本係照原本作成。
如不服本裁定，應於送達後10日內向本院提出抗告狀（須按他造
人數附繕本）。
中    華    民    國     95    年    6    月    19    日
                              書記官  陳可欣


司法院資訊處製作；財團法人民間司法改革基金會備份。
